ACORDAO-COMPLETO-2542436

ACÓRDÃO 1763/2022 ATA 30/2022 - PLENÁRIO

VISTOS, relatados e discutidos estes autos de embargos de declaração opostos pela empresa New Service - Comércio e Serviços de Equipamento Médicos Hospitalar Ltda. ao Acórdão 995/2022-TCU-Plenário, o qual apreciou recurso de reconsideração interposto por vários responsáveis, dentre os quais a ora embargante, contra o Acórdão 1326/2020-TCU-Plenário,
ACORDAM os Ministros do Tribunal de Contas da União, reunidos em sessão do Plenário, diante das razões expostas pelo Relator, em:
.1. conhecer dos presentes embargos de declaração, nos termos do art. 34, caput e § 1º, da Lei 8.443/1992, para, no mérito, rejeitá-los;
9.2. dar ciência desta deliberação à recorrente e à Procuradoria da República no Rio de Janeiro.

Embargos de declaração opostos em face de acórdão que apreciou recurso de reconsideração interposto contra deliberação do Tribunal que, entre outras medidas, aplicou sanções a responsáveis  e empresas licitantes.

Instituto Nacional de Traumatologia e Ortopedia Jamil Hadad.

3. Responsáveis/Recorrentes:
3.1. Responsáveis: Claudio Roberto Vianna (XXX.678.417-XX); Geraldo da Rocha Motta Filho (XXX.619.607-XX); Helo-Med 1993 Materiais, Equipamentos e Serviços Hospitalares Ltda. (07.603.158/0001-03); Jose Luiz de Alcantara Ramalho Neto (XXX.169.197-XX); Maria do Perpetuo Socorro Moura de Oliveira (XXX.808.003-XX); Miguel Iskin (XXX.294.147-XX); New Service - Comércio e Serviços de Equipamento Médicos Hospitalar Ltda (40.982.787/0001-59); Oscar Iskin & Cia Ltda (33.020.512/0002-50); Tito Henrique de Noronha Rocha (XXX.839.207-XX).
3.2. Recorrente: New Service - Comércio e Serviços de Equipamento Médicos Hospitalar Ltda (40.982.787/0001-59).

13.1. Ministros presentes: Bruno Dantas (na Presidência), Benjamin Zymler (Relator), Vital do Rêgo, Jorge Oliveira e Antonio Anastasia.
13.2. Ministros-Substitutos convocados: Marcos Bemquerer Costa e André Luís de Carvalho.
13.3. Ministro-Substituto presente: Weder de Oliveira.

OSCAR ISKIN & CIA LTDA. E NEW SERVICE - COMÉRCIO E SERVIÇOS DE MANUTENÇÃO EM EQUIPAMENTOS MÉDICOS HOSPITALAR LTDA

GERALDO DA ROCHA MOTTA

BENJAMIN ZYMLER

Ministro Benjamin Zymler.

Cuidam os autos de embargos de declaração opostos pela empresa New Service - Comércio e Serviços de Equipamento Médicos Hospitalar Ltda. ao Acórdão 995/2022-TCU-Plenário, o qual apreciou recurso de reconsideração interposto por vários responsáveis, dentre os quais a ora embargante, contra o Acórdão 1326/2020-TCU-Plenário.
2.	O presente feito trata, originalmente, de tomada de contas especial instaurada por determinação do Acórdão 1290/2018-TCU-Plenário (TC Processo 014.858/2017-7) para apurar irregularidades, com indícios de dano ao Erário, relacionadas ao Pregão Presencial 135/2008, promovido pelo Instituto Nacional de Traumatologia e Ortopedia Jamil Hadad (Into) com vistas à aquisição de equipamentos médico-hospitalares.
3.	Na fase preliminar do feito, foi promovida a citação de vários gestores e da sociedade empresária New Service - Comércio e Serviços de Equipamento Médicos Hospitalar Ltda. devido à realização de pagamentos sem a comprovação do efetivo recebimento dos bens adquiridos no âmbito do contrato decorrente do Pregão Presencial 135/2008.
4.	Ademais, foi realizada a audiência de várias empresas, dentre as quais a recorrente, por terem participado do Pregão Presencial 135/2008, com indícios de direcionamento do certame, fraude à licitação, conluio e simulação de competição. 
5.	Após a análise das respostas apresentadas, o Tribunal afastou os indícios de dano ao Erário e, no que interessa ao deslinde da presente etapa processual, imputou às empresas Oscar Iskin & Cia Ltda. e New Service - Comércio e Serviços de Manutenção em Equipamentos Médicos Hospitalar Ltda. a sanção de declaração de inidoneidade para participar de licitação na Administração Pública Federal, pelos períodos de 5 e 3 anos, respectivamente.
6.	Irresignados com a deliberação, os responsáveis ingressaram com expedientes nominados de recursos de reconsideração, os quais foram apreciados por meio do Acórdão 1326/2020-TCU-Plenário, tendo o Tribunal decidido, em essência:
"9.2. conhecer dos expedientes enviados pelas empresas Oscar Iskin & Cia Ltda. e New Service - Comércio e Serviços de Equipamento Médico Hospitalar Ltda como recursos de reconsideração, apenas para reapreciar o julgamento das contas das aludidas responsáveis, dando-lhes provimento, a fim de dar a seguinte redação ao item do Acórdão 1326/2020-TCU-Plenário:
'9.4. com fundamento nos arts. 1º, inciso I, 16, inciso III, alínea "b" e § 2º, e 19, parágrafo único, da Lei 8.443/1992, e nos arts. 1º, inciso I, 209, inciso II e § 5º, inciso II, 210, § 2º, e 214, inciso III, do Regimento Interno/TCU, julgar irregulares as contas de Geraldo da Rocha Motta Filho (XXX.619.607-XX) e Cláudio Roberto Vianna (XXX.678.417-XX) ;'
9.3. conhecer dos expedientes enviados pelas empresas como pedidos de reexame, no que se refere às razões recursais relativas aos fatos que ensejaram a aplicação das sanções de inidoneidade, com fundamento nos arts. 32, inciso I, 33 e 48, da Lei 8.443/1992, para, no mérito, negar-lhes provimento;"
7.	Insatisfeita com essa decisão, a empresa New Service - Comércio e Serviços de Equipamento Médicos Hospitalar Ltda. manejou os seguintes embargos de declaração, nos quais alegou, em apertada síntese:
a)	o acórdão embargado incorreu em flagrante omissão, visto que afastou a aplicação do RE 636.886 AL e adotou o prazo prescricional decenal, no que se refere à pretensão de ressarcimento, mas não examinou a existência de prescrição da pretensão punitiva, nos termos consignados na instrução da Serur;
b)	a fundamentação limita-se à reprodução do decidido no incidente de uniformização de jurisprudência, julgado no ano de 2016, consignado no Acórdão 1441/2016-TCU-Plenário, sem identificar seus fundamentos determinantes nem demonstrar que o caso sob julgamento se ajusta àqueles fundamentos;
c)	a existência de posicionamento pacífico do STF, construído em oposição ao referido decisum, "é matéria que deveria ter sido enfrentada pelo acórdão embargado, até porque os precedentes do STF aplicáveis ao caso são posteriores ao ano de 2016, devendo necessariamente ser enfrentados para exaurimento da matéria";
d)	A Suprema Corte pacificou a matéria, de sorte que passou a estender o que restou decidido no RE 636.886 aos casos em que se discute tão somente a pretensão punitiva do TCU, como se verifica no seguinte precedente: "A submissão do Tribunal de Contas da União aos ditames da Lei nº 9.873/1999, que disciplina a prescrição da pretensão sancionatória, configura matéria pacificada em precedentes das duas Turmas desta Suprema Corte (MS 32201, Rel. Min. Roberto Barroso, Primeira Turma, DJe de 07.8.2017; e MS 35512 AgR, Rel. Min. Ricardo Lewandowski, Segunda Turma, DJe de 21.6.2019) ." (MS 37586 AgR, Relatora: Rosa Weber, Primeira Turma, julgado em 21/06/2021) ;
e)	a Serur também enfrentou o prazo previsto no Código Penal, conforme previsão do art. 1º, § 2º, da Lei nº 9.873/1999, pois caso o fato fosse considerado como crime, incidiria no tipo previsto no art. 90 da Lei 8.666/1993; sob essa premissa, também teria transcorrido a prescrição da pretensão punitiva do TCU;
f)	houve a utilização equivocada do fundamento da imprescritibilidade da pretensão ressarcitória para justificar a aplicação do prazo prescricional decenal, previsto no Código Civil e, ainda assim, diante da constatação de que no caso concreto, não houve qualquer comprovação quanto à ocorrência de dano;
g)	ocorreu contradição na decisão recorrida quanto à responsabilização da embargante por atos que reconhecidamente não são a ela atribuíveis; "na listagem do item 36 do referido Acórdão, que enumera as supostas ilegalidades encontradas no processo licitatório, nenhum é atribuível a empresa embargante. Não bastando, é reconhecido que os fatos sequer foram confirmados. Mesmo assim, a conclusão alcançada pelo acórdão é de que caberia a embargante rechaçar tais alegações, e, não o fazendo, estaria comprovada fraude";
h)	"O próprio acórdão defende, contraditoriamente, que todas as irregularidades apontadas, quando analisadas isoladamente, não levam a conclusão de que ocorreu fraude, mas, quando em conjunto, permitem concluir, "acima de qualquer dúvida razoável", que a embargante faz parte da cadeia delitiva que fraudou o certame. (item 44 do acórdão embargado) ";
i)	indícios de fraudes não são o suficiente para se configurar a participação no delito de fraude, não sendo possível atribuir autoria ou participação sem que, nesse ponto, também exista um robusto conjunto de indícios de participação; dos indícios apontados, o único que de alguma forma implicaria participação da embargante no suposto esquema fraudulento seria a não apresentação de carta de solidariedade; todos os outros são devidamente afastados, conforme bem reconhecido no parecer da SecexTCE; não há de se falar, no caso em tela, em um conjunto de indícios da participação da embargante no suposto esquema;
j)	só subsistiram, após instrução e julgamento da presente tomada de contas especial, dois frágeis indícios da suposta participação da empresa nas irregularidades: "a) a narrativa de delator, notavelmente inconsistente, já que alega que a empresa New Service é laranja da empresa Oscar Iskin, apesar de terem participado conjuntamente em apenas 3 dos 25 processos licitatórios em que atuou a empresa Oscar Iskin. Não bastando, o delator foi posteriormente acusado pelo MPF de negociar os termos de suas delações com investigados, perdendo os benefícios do acordo de colaboração; e b) a não apresentação de recurso contra a exigência de carta de solidariedade";
l)	a jurisprudência do TCU não autoriza que dois frágeis indícios sejam utilizados para "declaração de inidoneidade de empresa que sequer é acusada de cometer qualquer ato irregular, até porque a não interposição de recurso em sede de processo administrativo licitatório é uma faculdade das licitantes, sendo exercida apenas quando se vislumbra uma real chance de êxito no procedimento"; e
m)	no voto do Exmo. Ministro Relator, consta expressamente que a condenação partiu tão somente de indícios, o que demonstra nova contradição, uma vez que os precedentes desta Corte de Contas indicam a busca pela verdade material, o que afasta a possibilidade de condenação com base em elementos subjetivos.
8.	Com isso, requereu que fossem sanadas as omissões e contradições presentes no Acórdão 995/2022-TCU-Plenário, com a adoção de efeitos infringentes, "para que seja devidamente considerado o prazo prescricional aplicável ao caso, bem como, seja reconhecida a impossibilidade de condenação na penalidade de inidoneidade com base em meros indícios genéricos que não importam no reconhecimento de que a ora embargante participou de qualquer das supostas irregularidades praticadas no pregão presencial nº 135/2008".
	É o relatório.

Murilo Queiroz Melo Jacoby Fernandes (41.796/OAB-DF) e outros, representando Miguel Iskin e Oscar Iskin & Cia Ltda.; Manolys Marcelino Passerat de Silans (1010.536/OAB-PB), Izabella Mattar Moraes (58.035/OAB-DF)  e outros, representando New Service - Comércio e Serviços de Equipamento Médicos Hospitalar Ltda.; Paula Menna Barreto Marques (165.772/OAB-RJ), representando Jose Luiz de Alcantara Ramalho Neto; Álvaro Luiz Miranda Costa Júnior (29.760/OAB-DF) e Jaques Fernando Reolon (22.885/OAB-DF), representando Geraldo da Rocha Motta Filho.

Subprocurador-Geral Paulo Soares Bugarin.

EMBARGOS DE DECLARAÇÃO EM RECURSO DE RECONSIDERAÇÃO EM TOMADA DE CONTAS ESPECIAL. IRREGULARIDADES IDENTIFICADAS EM RELATÓRIO DE AUDITORIA. IMPORTAÇÕES DE EQUIPAMENTOS DE SAÚDE EFETUADAS COM RECURSOS FEDERAIS PELO INSTITUTO NACIONAL DE TRAUMATOLOGIA E ORTOPEDIA JAMIL HADDAD (INTO). ESQUEMA ORQUESTRADO PARA FRAUDAR LICITAÇÕES E DESVIAR RECURSOS PÚBLICOS. INDÍCIOS DE FRAUDE À LICITAÇÃO E DANO AO ERÁRIO. IRREGULARIDADE DAS CONTAS DAS EMPRESAS E DOS AGENTES PÚBLICOS. MULTA AOS GESTORES. DECLARAÇÃO DE INIDONEIDADE DAS EMPRESAS. INABILITAÇÃO DOS AGENTES PÚBLICOS. SUPOSTOS VÍCIOS DE OMISSÃO E OBSCURIDADE NA DECISÃO QUE APRECIOU PEDIDO DE REEXAME. AUSÊNCIA DE VÍCIO. CONHECIMENTO E REJEIÇÃO.

TOMADA DE CONTAS ESPECIAL (TCE)

Secretaria de Recursos (Serur); Secretaria de Controle Externo de Tomada de Contas Especial (SecexTCE).

Cuidam os autos de embargos de declaração opostos pela empresa New Service - Comércio e Serviços de Equipamento Médicos Hospitalar Ltda. ao Acórdão 995/2022-TCU-Plenário, o qual apreciou recurso de reconsideração interposto por vários responsáveis, dentre os quais a ora embargante, contra o Acórdão 1326/2020-TCU-Plenário.
2.	O presente feito trata, originalmente, de tomada de contas especial instaurada por determinação do Acórdão 1290/2018-TCU-Plenário (TC Processo 014.858/2017-7) para apurar irregularidades, com indícios de dano ao Erário, relacionadas ao Pregão Presencial 135/2008, promovido pelo Instituto Nacional de Traumatologia e Ortopedia Jamil Hadad (Into) com vistas à aquisição de equipamentos médico-hospitalares.
3.	Na fase preliminar do feito, foi promovida a citação de vários gestores e da sociedade empresária New Service - Comércio e Serviços de Equipamento Médicos Hospitalar Ltda. devido à realização de pagamentos sem a comprovação do efetivo recebimento dos bens adquiridos no âmbito do contrato decorrente do Pregão Presencial 135/2008.
4.	Ademais, foi realizada a audiência de várias empresas, dentre as quais a recorrente, por terem participado do Pregão Presencial 135/2008, com indícios de direcionamento do certame, fraude à licitação, conluio e simulação de competição. 
5.	Após a análise das respostas apresentadas, o Tribunal afastou os indícios de dano ao Erário e, no que interessa ao deslinde da presente etapa processual, imputou às empresas Oscar Iskin & Cia Ltda. e New Service - Comércio e Serviços de Manutenção em Equipamentos Médicos Hospitalar Ltda. a sanção de declaração de inidoneidade para participar de licitação na Administração Pública Federal, pelos períodos de 5 e 3 anos, respectivamente.
6.	Irresignados com a deliberação, os responsáveis ingressaram com expedientes nominados de recursos de reconsideração, os quais foram apreciados por meio do Acórdão 1326/2020-TCU-Plenário, tendo o Tribunal decidido, em essência:
"9.2. conhecer dos expedientes enviados pelas empresas Oscar Iskin & Cia Ltda. e New Service - Comércio e Serviços de Equipamento Médico Hospitalar Ltda como recursos de reconsideração, apenas para reapreciar o julgamento das contas das aludidas responsáveis, dando-lhes provimento, a fim de dar a seguinte redação ao item do Acórdão 1326/2020-TCU-Plenário:
'9.4. com fundamento nos arts. 1º, inciso I, 16, inciso III, alínea "b" e § 2º, e 19, parágrafo único, da Lei 8.443/1992, e nos arts. 1º, inciso I, 209, inciso II e § 5º, inciso II, 210, § 2º, e 214, inciso III, do Regimento Interno/TCU, julgar irregulares as contas de Geraldo da Rocha Motta Filho (391.619.607-30) e Cláudio Roberto Vianna (006.678.417-41) ;'
9.3. conhecer dos expedientes enviados pelas empresas como pedidos de reexame, no que se refere às razões recursais relativas aos fatos que ensejaram a aplicação das sanções de inidoneidade, com fundamento nos arts. 32, inciso I, 33 e 48, da Lei 8.443/1992, para, no mérito, negar-lhes provimento;"
7.	Insatisfeita com essa decisão, a empresa New Service - Comércio e Serviços de Equipamento Médicos Hospitalar Ltda. manejou os seguintes embargos de declaração, nos quais alegou, em apertada síntese:
a)	o acórdão embargado incorreu em flagrante omissão, visto que afastou a aplicação do RE 636.886 AL e adotou o prazo prescricional decenal, no que se refere à pretensão de ressarcimento, mas não examinou a existência de prescrição da pretensão punitiva, nos termos consignados na instrução da Serur;
b)	a fundamentação limita-se à reprodução do decidido no incidente de uniformização de jurisprudência, julgado no ano de 2016, consignado no Acórdão 1441/2016-TCU-Plenário, sem identificar seus fundamentos determinantes nem demonstrar que o caso sob julgamento se ajusta àqueles fundamentos;
c)	a existência de posicionamento pacífico do STF, construído em oposição ao referido decisum, "é matéria que deveria ter sido enfrentada pelo acórdão embargado, até porque os precedentes do STF aplicáveis ao caso são posteriores ao ano de 2016, devendo necessariamente ser enfrentados para exaurimento da matéria";
d)	A Suprema Corte pacificou a matéria, de sorte que passou a estender o que restou decidido no RE 636.886 aos casos em que se discute tão somente a pretensão punitiva do TCU, como se verifica no seguinte precedente: "A submissão do Tribunal de Contas da União aos ditames da Lei nº 9.873/1999, que disciplina a prescrição da pretensão sancionatória, configura matéria pacificada em precedentes das duas Turmas desta Suprema Corte (MS 32201, Rel. Min. Roberto Barroso, Primeira Turma, DJe de 07.8.2017; e MS 35512 AgR, Rel. Min. Ricardo Lewandowski, Segunda Turma, DJe de 21.6.2019) ." (MS 37586 AgR, Relatora: Rosa Weber, Primeira Turma, julgado em 21/06/2021) ;
e)	a Serur também enfrentou o prazo previsto no Código Penal, conforme previsão do art. 1º, § 2º, da Lei nº 9.873/1999, pois caso o fato fosse considerado como crime, incidiria no tipo previsto no art. 90 da Lei 8.666/1993; sob essa premissa, também teria transcorrido a prescrição da pretensão punitiva do TCU;
f)	houve a utilização equivocada do fundamento da imprescritibilidade da pretensão ressarcitória para justificar a aplicação do prazo prescricional decenal, previsto no Código Civil e, ainda assim, diante da constatação de que no caso concreto, não houve qualquer comprovação quanto à ocorrência de dano;
g)	ocorreu contradição na decisão recorrida quanto à responsabilização da embargante por atos que reconhecidamente não são a ela atribuíveis; "na listagem do item 36 do referido Acórdão, que enumera as supostas ilegalidades encontradas no processo licitatório, nenhum é atribuível a empresa embargante. Não bastando, é reconhecido que os fatos sequer foram confirmados. Mesmo assim, a conclusão alcançada pelo acórdão é de que caberia a embargante rechaçar tais alegações, e, não o fazendo, estaria comprovada fraude";
h)	"O próprio acórdão defende, contraditoriamente, que todas as irregularidades apontadas, quando analisadas isoladamente, não levam a conclusão de que ocorreu fraude, mas, quando em conjunto, permitem concluir, "acima de qualquer dúvida razoável", que a embargante faz parte da cadeia delitiva que fraudou o certame. (item 44 do acórdão embargado) ";
i)	indícios de fraudes não são o suficiente para se configurar a participação no delito de fraude, não sendo possível atribuir autoria ou participação sem que, nesse ponto, também exista um robusto conjunto de indícios de participação; dos indícios apontados, o único que de alguma forma implicaria participação da embargante no suposto esquema fraudulento seria a não apresentação de carta de solidariedade; todos os outros são devidamente afastados, conforme bem reconhecido no parecer da SecexTCE; não há de se falar, no caso em tela, em um conjunto de indícios da participação da embargante no suposto esquema;
j)	só subsistiram, após instrução e julgamento da presente tomada de contas especial, dois frágeis indícios da suposta participação da empresa nas irregularidades: "a) a narrativa de delator, notavelmente inconsistente, já que alega que a empresa New Service é laranja da empresa Oscar Iskin, apesar de terem participado conjuntamente em apenas 3 dos 25 processos licitatórios em que atuou a empresa Oscar Iskin. Não bastando, o delator foi posteriormente acusado pelo MPF de negociar os termos de suas delações com investigados, perdendo os benefícios do acordo de colaboração; e b) a não apresentação de recurso contra a exigência de carta de solidariedade";
l)	a jurisprudência do TCU não autoriza que dois frágeis indícios sejam utilizados para "declaração de inidoneidade de empresa que sequer é acusada de cometer qualquer ato irregular, até porque a não interposição de recurso em sede de processo administrativo licitatório é uma faculdade das licitantes, sendo exercida apenas quando se vislumbra uma real chance de êxito no procedimento"; e
m)	no voto do Exmo. Ministro Relator, consta expressamente que a condenação partiu tão somente de indícios, o que demonstra nova contradição, uma vez que os precedentes desta Corte de Contas indicam a busca pela verdade material, o que afasta a possibilidade de condenação com base em elementos subjetivos.
8.	Com isso, requereu que fossem sanadas as omissões e contradições presentes no Acórdão 995/2022-TCU-Plenário, com a adoção de efeitos infringentes, "para que seja devidamente considerado o prazo prescricional aplicável ao caso, bem como, seja reconhecida a impossibilidade de condenação na penalidade de inidoneidade com base em meros indícios genéricos que não importam no reconhecimento de que a ora embargante participou de qualquer das supostas irregularidades praticadas no pregão presencial nº 135/2008".
9.	Feito esse necessário resumo, passo a decidir.
10.	Preliminarmente, observo que os presentes embargos de declaração preenchem os requisitos de admissibilidade previstos no art. 34, caput e § 1º, da Lei 8.443/1992, motivo pelo qual podem ser conhecidos.
II - Da prescrição
11.	No que se refere à prescrição da pretensão punitiva, ressalto que adotei o entendimento de que ela se subordina ao prazo geral de prescrição indicado no art. 205 da Lei 10.406/2002 (Código Civil) , de dez anos, nos termos do incidente de uniformização de jurisprudência resolvido por meio do Acórdão 1441/2016-TCU-Plenário.
12.	Tal decisão se arrima no dever de manter a estabilidade, a integridade e a coerência da jurisprudência desta Casa, o qual está expresso no art. 926 do Código do Processo Civil, in verbis: "Art. 926. Os tribunais devem uniformizar sua jurisprudência e mantê-la estável, íntegra e coerente".
13.	Ademais, cabe mencionar o inciso V do art. 927 da referida norma, o qual prescreve que os tribunais observarão a "orientação do plenário ou do órgão especial aos quais estiverem vinculados". 
14.	Dessa forma, não há razão a que seja dado à embargante tratamento distinto dos demais jurisdicionados, de sorte que incidem sobre o caso as regras do Acórdão 1441/2016-TCU-Plenário, em respeito aos princípios do colegiado e da segurança jurídica.
15.	Ainda sobre o assunto, não prospera o argumento de que esta Corte deveria indicar os fundamentos determinantes e demonstrar que a situação sob julgamento se ajusta ao referido incidente de uniformização, pois a matéria em discussão é de ordem fática, ou seja, a aplicação das regras para a verificação da prescrição é objetiva e incide sobre qualquer processo desta Corte de Contas.
16.	Dito de outra forma, não cabe o TCU decidir, a cada caso, se aplica ou não a orientação veiculada pelo Plenário no Acórdão 1441/2016-TCU-Plenário, pois, do contrário, atuará de modo casuístico e em dissonância ao que se espera de qualquer órgão encarregado de dizer o Direito em concreto.
17.	Sobre o posicionamento do STF, não se ignora que há precedentes do STF nos quais se decidiu pela prescritibilidade da pretensão de ressarcimento exercida a partir de processos desta Corte de Contas, ou seja, durante a fase de formação do título executivo extrajudicial. Há, inclusive, julgados aplicando esse entendimento à prescrição da pretensão punitiva. 
18.	Todavia, registro que, até o momento, não foi exarada, pelo Supremo Tribunal Federal, qualquer decisão com repercussão geral acerca da prescrição das pretensões ressarcitória e punitiva em processos de controle externo. 
19.	Nessas circunstâncias, sigo a jurisprudência desta Casa, na trilha dos Acórdão 1490/2022-TCU-Plenário, 3.543/2022-1ª Câmara, 3.362/2022-1ª Câmara e 3.146/2022-2ª Câmara, apenas para citar algumas das mais recentes.
20.	Logo, rejeito as razões recursais veiculadas nas letras "a" a "f" do item 7 supra.
21.	Quanto ao mérito, registro que não há omissão nem contradição a respeito dos argumentos manejados pela empresa New Service - Comércio e Serviços de Equipamento Médicos Hospitalar Ltda. no sentido de que os atos impugnados não são atribuíveis à embargante e de que não há prova de sua participação na alegada fraude à licitação.
22.	No caso, assinalei que a Serur e o MPTCU analisaram adequadamente os argumentos da defesa e incorporei, na ocasião, os exames realizados como razões de decidir, sem prejuízo de outras considerações.
23.	Transcrevo a seguir excerto da instrução da unidade técnica sobre a tese central do expediente recursal trazido pela sociedade empresária:
"6.5.4.	Ao contrário do que alega a recorrente, em seu terceiro bloco de argumentos (alínea "c" do subitem 6.1.2 deste Exame) , repita-se, o contexto da imputação de conluio é o de simulação, não havendo a imputação de que agiu de forma a modificação do resultado da licitação, mas sim a de que sua participação no certame acabou por lhe conferir aparência de legalidade. Retoma-se aos exatos termos contidos em sua audiência, qual seja, de sua figuração no rol de empresas que ofertaram propostas em procedimento licitatório com constatação, posterior, de extenso rol de indícios de irregularidades (vide subitem 6.3.4 deste Exame) o qual faz prova da conluio-simulação perpetrado pela recorrente.
6.5.5.	A recorrente requer que seja reavaliada, integralmente, sua condenação em face do posicionamento favorável da unidade técnica de origem em relação a parte dos seus argumentos. No entanto, há que se esclarecer que:
	[...]
	c) o voto condutor do acórdão recorrido, que não se vincula ao parecer da unidade técnica de origem, fundamentou, suficientemente, sua discordância quanto àqueles apontamentos asseverando, corretamente, que o contexto do que está em julgamento é maior, nos seguintes termos (peça 191, 6-8) :
'32. Além disso, há que se considerar tais indícios dentro de todo o cenário verificado na auditoria que deu origem a estes autos. A empresa em questão participou de três dos nove certames fiscalizados, sendo que, em todos eles, foram identificadas irregularidades semelhantes as ora tratadas. Pelo conjunto probatório colhido na auditoria em relação a todos os pregões analisados, é possível perceber que, de fato, havia um esquema de cartel no âmbito dessas contratações para fraudar licitações e lesar a administração pública, o qual contava com a participação das empresas envolvidas.
33. O esquema de direcionamento da licitação mediante condutas como a realização do certame na forma presencial, a falta da devida publicidade e a inserção de cláusulas restritivas no edital se repetiu, de modo geral, em todos os processos avaliados pelo Tribunal, nos quais algumas empresas se alternavam na participação das licitações e se revezavam como vencedoras.
34. Nesse sentido, trago alguns trechos do relatório da auditoria em questão, que trata da participação da empresa New Service - Comércio e Serviços de Manutenção em Equipamentos Médicos e Hospitalares Ltda. em três dos nove pregões analisados.
[...]
35. Nesse contexto, entendo que a prova indiciária existente nos autos é suficiente para caracterizar a participação da empresa New Service - Comércio e Serviços de Manutenção em Equipamentos Médicos e Hospitalares Ltda. na prática de conluio para fraudar o Pregão Presencial 135/2008. Cabe, assim, rejeitar integralmente as razões de justificativa dessa empresa.'
6.5.6.	Em relação à ausência de carta de solidariedade, a recorrente apresenta defesa ineficaz. A imputação a ela dirigida diz respeito à falta de apresentação do mencionado documento. Ora, se é verídico seu interesse em participar, validamente, do certame em tela, de duas, uma: ou a empresa apresentasse a carta de solidariedade em atendimento ao edital de forma a se sagrar vencedora do certame; ou interpusesse os competentes recursos administrativos, denúncias, representações ou ações judiciais em face da eventual ilegalidade. No entanto, manteve-se inerte, não apresentando em suas razões recursais uma justificativa sequer aceitável apta a afastar a responsabilidade sobre sua conduta omissiva.
[...]
6.5.7.	Por fim, a mitigação do prazo de declaração de inidoneidade para licitar com a Administração Pública Federal não pode ser reconhecida, pois não houve desconstituição do conjunto de indícios que apontam que a recorrente se limitou a emprestar sua participação no Pregão 135/2008 conferindo àquele procedimento aparência de legalidade."
24.	Como se vê, não há contradição na decisão recorrida quanto à responsabilização da embargante por atos que reconhecidamente não são a ela atribuíveis, uma vez que os indícios levantados no curso da instrução processual subsidiaram a conclusão do Colegiado de que a embargante participou da fraude ocorrida no Pregão Presencial 135/2008, mediante a apresentação de proposta visando a lhe conferir aparência de legalidade.
25.	No caso, a recorrente busca a reavaliação do conjunto de provas indiciárias apresentadas, o que se mostra incabível na via estreita dos embargos de declaração, na linha da ampla jurisprudência desta Casa.
26.	Diante de todo o exposto, VOTO por que seja adotada a deliberação que ora submeto a este Colegiado. 
TCU, Sala das Sessões, em 3 de agosto de 2022.
BENJAMIN ZYMLER 
Relator